【裁判字號】    98,簡上,964
【裁判日期】    981120
【裁判案由】    詐欺
【裁判全文】
臺灣臺中地方法院刑事判決             98年度簡上字第964號
上  訴  人  臺灣臺中地方法院檢察署檢察官
被      告  甲○○
上列上訴人因被告詐欺案件，不服本院刑事庭98年度簡字第848
號中華民國98年8月19日第一審簡易判決（起訴案號：臺灣臺中
地方法院檢察署98年度偵字第11955號），提起上訴，本院判決
如下：
    主    文
原判決撤銷。
甲○○意圖為自己不法之所有，以詐術使人將本人之物交付，累
犯，處有期徒刑肆月，如易科罰金，以銀元佰元即新臺幣玖佰
元折算壹日。減為有期徒刑貳月，如易科罰金，以銀元佰元即
新臺幣玖佰元折算壹日。
    犯罪事實
一、甲○○前因傷害案件，經本院豐原簡易庭於民國89年10月20
    日，以89年度豐簡字第501號判處有期徒刑3月確定，甫於90
    年7月17日執行完畢。詎不知悔改，為出售他人帳戶謀利，
    竟意圖自己不法之所有，於91年3月20日或前某日，在苗栗
    縣通霄鎮某處，向不知情之周碧玲佯稱其友人要借用金融帳
    戶，使周碧玲陷於錯誤，而同意甲○○取走周碧玲向中華郵
    政股份有限公司公館鶴岡郵局（下稱中華郵政公館鶴岡郵局
    ）申設局號0000000號、帳號0000000號帳戶之存摺、金融卡
    （含密碼）。甲○○詐得周碧玲之前開中華郵政公館鶴岡郵
    局帳戶之存摺、金融卡（含密碼），雖可預見金融機構帳戶
    係個人理財之重要工具，且關係個人財產、信用之表徵，如
    交予他人使用，有被供作財產犯罪用途之可能，竟仍基於幫
    助詐欺取財之不確定故意，於91年3月20日中午12時許，在
    臺中市○○○路某處，將周碧玲之上開郵局帳戶之存摺、金
    融卡（含密碼），以新臺幣（下同）2千元之代價，出售予
    不詳真實姓名年籍之成年人，而容任他人使用其上開帳戶遂
    行犯罪。嗣該成年人即與其他詐欺集團之成年成員，共同基
    於意圖為自己不法所有之犯意聯絡，（一）於91年4月3日某
    時許，撥打電話予彭馨瑋，佯稱其於抽獎活動中被抽中，需
    依指示操作ATM，始能領取該獎金，使彭馨瑋因而陷於錯誤
    ，依對方指示操作ATM後，轉匯款9萬9989元至周碧玲之上開
    中華郵政公館鶴岡郵局帳戶內，事後彭馨瑋發覺受騙而報警
    循線查悉上情。（二）於91年4月3日某時許，撥打電話予丙○○，佯稱其於抽獎活動中被抽中，需依繳交稅金、會費之
    費用，始能領取該獎金，使丙○○因而陷於錯誤，依對方指
    示匯款3萬5898元至周碧玲之上開中華郵政公館鶴岡郵局帳
    戶內，事後丙○○始知受騙。（三）於91年4月8日某時許，
    撥打電話予乙○○，佯稱其於抽獎活動中被抽中，需依指示
    操作ATM，始能領取該獎金，使乙○○因而陷於錯誤，依對
    方指示操作ATM後，轉匯款3萬9899元至周碧玲之上開中華郵
    政公館鶴岡郵局帳戶內，事後乙○○始知受騙。
二、案經彭馨瑋訴由高雄縣政府警察局移送臺灣臺中地方法院檢
    察署檢察官偵查起訴。
    理    由
壹、證據能力方面：
一、按被告以外之人（包括證人、鑑定人、告訴人、被害人及共
    同被告等）於審判外之陳述雖不符刑事訴訟法第159條之1至
    之4等4條之規定，而經當事人於審判程序同意作為證據，法
    院審酌該言詞陳述或書面陳述作成時之情況，認為適當者，
    亦得為證據；當事人、代理人或辯護人於法院調查證據時，
    知有刑事訴訟法第159條第1項不得為證據之情形，而未於言
    詞辯論終結前聲明異議者，視為有前項之同意，同法第159
    條之5定有明文。立法意旨在於傳聞證據未經當事人之反對
    詰問予以核實，原則上先予排除。惟若當事人已放棄反對詰
    問權，於審判程序中表明同意該等傳聞證據可作為證據；或
    於言詞辯論終結前未聲明異議，基於尊重當事人對傳聞證據
    之處分權，及證據資料愈豐富，愈有助於真實發見之理念，
    且強化言詞辯論主義，使訴訟程序得以順暢進行，上開傳聞
    證據亦均具有證據能力。查本件下列所引用之被告以外之人
    於審判外之供述或非供述證據，因公訴人、被告均未於本院
    審判程序中表示意見，且迄至言詞辯論終結前未再聲明異議
    ，而本院審酌上開供述或非供述等證據資料製作時之情況，
    無不當取供及證明力明顯過低之瑕疵，認以之作為證據應屬
    適當，故揆諸前開規定，認前揭證據資料應有證據能力。
貳、實體部分：
一、上揭犯罪事實，業據被告甲○○於警詢及偵查中坦承不諱，
    且被害人彭馨瑋、丙○○、乙○○等人於犯罪事實欄所載之
    時、地遭詐騙財物，並匯入如犯罪事實欄所示金額至被告所
    提供之周碧玲向中華郵政公館鶴岡郵局所申設局號0000000
    號、帳號0000000號帳戶內，嗣遭提領一空之事實，亦據被
    害人彭馨瑋、丙○○、乙○○等人於警詢時指訴綦詳，並有
    台新國際商業銀行95年8月18日台新作集字第9511018號函檢
    附被害人彭馨瑋之開戶基本資料查詢、中國信託商業銀行95
    年8月21日中信銀集作字第958132207766號函檢附被害人丙○○、乙○○之個人開戶資料查詢，暨周碧玲之上開中華郵
    政公館鶴岡郵局帳戶之客戶歷史交易清單等在卷足資佐證，
    從而，被害人彭馨瑋、丙○○、乙○○，遭詐騙集團依犯罪
    事實欄所載之詐騙手法，致將款項分別匯入被告所提供之周
    碧玲上開郵局帳戶之事實，至為明灼，堪以認定。按在金融
    機構開立帳戶、請領存摺及提款卡使用，係針對個人身分之
    社會信用而予以資金流通，具有強烈之屬人性格，而金融帳
    戶作為個人理財之工具，申請開設並無任何特殊之限制，一
    般民眾均得以存入最低開戶金額之方式申請使用，且同一人
    得在不同之金融機構申請數個存款帳戶使用，殆幾為眾所週
    知事實；依一般人之社會經驗，若遇陌生人捨以自己名義申
    請帳戶，反以向不特定人蒐集金融帳戶使用，衡情應對該帳
    戶是否供合法使用一節有所懷疑，況近年詐騙集團犯案猖獗
    ，利用帳戶掩飾、隱匿詐財贓款之事，迭有所聞，被告為智
    慮成熟之成年人，對此應無法諉為不知，故其將周碧玲上開
    郵局帳戶之存摺、提款卡（含密碼）交付該不詳姓名年籍之
    成年人，對於該人可能自行或輾轉交予他人從事詐欺取財等
    不法行為，應有預見，竟為牟取2千元之利益，仍將其所詐
    騙取得之前揭周碧玲之郵局帳戶存摺、提款卡（含密碼）交
    付該人，顯然對於上開帳戶遭利用做為收取詐騙款項工具之
    事實，予以容認，而不違背其本意，是被告對於利用其提供
    之帳戶詐欺取財之人，具有幫助之不確定故意至明。從而，
    本件事證明確，被告犯行，堪以認定，自應依法論科。
二、論罪科刑理由：
（一）新舊法比較：
      按「行為後法律有變更者，適用行為時之法律，但行為後
      之法律有利於行為人者，適用最有利於行為人之法律。」
      ，修正後刑法第2條第1項定有明文。此條規定係規範行為
      後法律變更所生新舊法律比較適用之準據法，本身尚無新
      舊法比較之問題，於新法施行後，應一律適用新法第2條
      第1項之規定，為「從舊從輕」之比較，先予敘明。再按
      本次法律變更，比較時應就罪刑有關之共犯、未遂犯、想
      像競合犯、牽連犯、連續犯、結合犯，以及累犯加重、自
      首減輕暨其他法定加減原因（如身分加減）與加減例等一
      切情形，綜其全部罪刑之結果而為比較（最高法院95年度
      第八次刑事庭會議決議一(一)(四)參照），且比較新舊法
      之結果，應全部適用舊法或新法，不得割裂適用（最高法
      院87年台非字第400號判決意旨參照），合先敘明。
  １、刑法第33條第5款關於罰金刑之規定，由「罰金：1元以上
      」修正為「罰金：新臺幣1千元以上，以百元計算之」，
      刑法第339條第1項詐欺取財罪關於「或科或併科1千元以
      下罰金」之罰金刑部分，經比較新、舊法結果，應以被告
      行為時之法律即修正前第33條第5款規定，較有利於被告
      。
  ２、刑法第47條規定之累犯要件雖有修正，然其修正內容祇在
      排除「過失再犯有期徒刑以上之罪」之適用；至前案有期
      徒刑執行完畢以後，5年以內，「故意再犯有期徒刑以上
      之罪」者，無論依修正前或修正後之法律規定，均應論以
      累犯，加重本刑至2分之1。茲「故意再犯有期徒刑以上之
      罪」者，無論在修法前、後之累犯成立要件暨法律效果既
      無二致，則其自非刑罰法律之變更，亦無新舊法律比較適
      用之問題。
  ３、修正前刑法第55條關於「一行為而觸犯數罪名，從一重處
      斷」之規定，修正後刑法仍保留前開想像競合犯之規定，
      雖增設「不得科以較輕罪名所定最輕本刑以下之刑」，然
      此部分增加科刑範圍限制，僅屬實務見解之明文化，故前
      揭修正，對被告並無有利、不利之情形，即無比較適用之
      問題，尚非刑法第2條第1項所指之法律變更，本無新舊法
      比較之問題，惟依最高法院97年度第2次刑事庭會議決議
      意旨，基於整體適用法律，仍應適用被告行為時法。
  ４、關於牽連犯之規定，被告犯一罪而其方法或結果之行為犯
      他罪名者，依修正前刑法第55條之規定，應從一重處斷，
      論以一罪；惟修正後之刑法業已刪除牽連犯之規定，而應
      以數罪併罰予以論處。比較新舊法結果，認適用新法對被
      告並非較為有利，自應依刑法第2條第1項前段，適用被告
      行為時之上開修正前牽連犯之規定，以為論處。
  ５、綜上所述，本件經比較結果，關於法定罰金刑最低度、累
      犯、想像競合犯及牽連犯之規定，以被告行為時刑法之規
      定較有利於被告，是應依修正後刑法第2條第1項前段之規
      定，整體適用被告行為時即修正前刑法之規定。
（二）查被告向周碧玲詐取上開中華郵政公館鶴岡郵局帳戶之存
      摺、金融卡（含密碼），係犯刑法第339條第1項之詐欺取
      財罪；又被告對詐欺正犯提供上開郵局帳戶資以助力，但
      並未參與詐欺犯罪行為之實行，應屬幫助他人實行犯罪行
      為，係犯修正前刑法第30條第1項、第339條第1項詐欺取
      財罪之幫助犯；被告以交付上開郵局帳戶存摺、金融卡及
      密碼予該真實姓名年籍不詳之成年人及其所屬詐騙集團成
      員使用之一幫助詐欺行為幫助該詐騙集團成員分別詐騙被
      害人彭馨瑋、丙○○、乙○○等人之財物，為想像競合犯
      ，應依修正前刑法第55條之規定從一重處斷。再被告係基
      於出售帳戶供詐欺集團使用而向周碧玲詐取上開帳戶之存
      摺、金融卡（含密碼），被告所犯上開2罪間，有方法結
      果之牽連關係，為牽連犯，應從一重之詐欺取財罪處斷。
      又被告有犯罪事實欄所載有期徒刑之執行紀錄，有臺灣高
      等法院被告前案紀錄表附卷可考，茲於5年以內，故意再
      犯本件有期徒刑以上之罪，應依修正前刑法第47條第1項
      之規定，論以累犯，並加重其刑。
三、原判決撤銷之理由：
（一）原審對被告論罪科刑之判決，固非無見。惟依前開新舊法
      比較之適用結果，本案所應適用之想像競合犯及牽連犯，
      均應依修正前刑法第55條之規定從一重處斷，原判決未察
      ，於應適用之法條欄引用「刑法第五十五條（修正後）」
      ，尚有未洽。又被告所犯上開2罪，因具有方法結果之牽
      連關係，為牽連犯，應從一重之詐欺取財罪處斷，而所犯
      之輕罪條文即刑法第30條第1項、第339條第1項，雖仍應
      引用，以資比較數罪之輕重，惟從一重詐欺取財罪之正犯
      處斷後，自無再適用刑法第30條第2項規定減輕其刑，是
      原判決於應適用之法條欄記載「刑法第三十條第二項」，
      實為贅引，附此敘明。本件檢察官上訴意旨指摘原審量刑
      不當，惟原審量刑既在法定刑之內，且量刑本屬法院就個
      案為裁量之職權，在同一犯罪事實與情節，別無其他加重
      或減輕之原因，難謂有何違法失當之處；本件上訴理由固
      無可取，惟原審判決既有上開可議之處，即屬無可維持，
      應由本院予以撤銷改判。
（二）爰審酌被告為謀私利，騙取他人帳戶而提供詐欺集團人員
      供詐欺取財使用，紊亂社會正常交易秩序，並使不法之徒
      藉此輕易詐取財物，致檢警難以追查緝捕，助長詐欺犯罪
      集團詐騙財物之犯罪風氣，所為非是，復兼衡被告之犯罪
      動機、目的、手段、素行、犯後態度及遭詐騙被害人之人
      數、遭詐騙之款項，暨其提供上開帳戶實際獲得報酬僅2
      千元，獲利非多等一切情狀，量處有期徒刑4月。又被告
      行為後，刑法第41條第1項前段業經修正公布施行，修正
      前刑法第41條第1項前段規定：「犯最重本刑為五年以下
      有期徒刑以下之刑之罪，而受6個月以下有期徒刑或拘役
      之宣告，因身體、教育、職業、家庭之關係或其他正當事
      由，執行顯有困難者，得以1元以上3元以下（按指銀元）
      折算1日，易科罰金。」，又被告行為時之易科罰金折算
      標準，修正前罰金罰鍰提高標準條例第2條前段（現已刪
      除）規定，就其原定數額提高為100倍折算1日，則本件被
      告行為時之易科罰金折算標準，應以銀元300元折算1日，
      經折算為新臺幣後，應以新臺幣900元折算為1日。惟修正
      後之刑法第41條第1項前段則規定：「犯最重本刑為5年以
      下有期徒刑以下之刑之罪，而受6個月以下有期徒刑或拘
      役之宣告者，得以新臺幣1千元、2千元或3千元折算1日，
      易科罰金。」，比較修正前後之易科罰金折算標準，以修
      正公布施行前之規定，較有利於被告；茲就被告所處之刑
      ，並依修正前刑法第41條第1項前段規定，諭知易科罰金
      之折算標準（按易科罰金之折算標準係屬科刑規範事項，
      其折算標準於裁判時依刑法第2條第1項規定單獨自為比較
      ，不列入與罪刑有關之本刑不能割裂適用之新舊法綜合比
      較，參照最高法院96年度台非字第58、85、234號刑事判
      決）。又本案被告之犯罪時間以詐欺集團所為詐欺之時點
      為準，係在96年4月24日以前，依中華民國九十六年罪犯
      減刑條例第2條第1項第3款、第7條之規定，減輕其宣告刑
      之2分之1，為有期徒刑2月，並諭知易科罰金之折算標準
      。
四、被告經合法傳喚，無正當理由未到庭，爰不待其陳述，逕行
    判決。
據上論斷，應依刑事訴訟法第369條第1項前段、第364條、第371
條、第299條第1項前段，刑法第2條第1項前段、第339條第1項、
第30條第1項，修正前刑法第33條第5款、第47條第1項、第55條
、第41條第1項前段，刑法施行法第1條之1，罰金罰鍰提高標準
條例第2條（修正刪除前），現行法規所定貨幣單位折算新臺幣
條例第2條，中華民國九十六年罪犯減刑條例第2條第1項第3款、
第7條、第9條，判決如主文。
中    華    民    國    98    年    11    月    20    日
                  刑事第十四庭  審判長  法  官  陳得利
                                        法  官  何世全
                                        法  官  許月馨
以上正本證明與原本無異。
不得上訴。
                                        書記官  黃美雲
中    華    民    國    98    年    11    月    20    日
附錄論罪科刑法條
中華民國刑法第339條
（普通詐欺罪）
意圖為自己或第三人不法之所有，以詐術使人將本人或第三人之
物交付者，處5年以下有期徒刑、拘役或科或併科1千元以下罰金
。
以前項方法得財產上不法之利益或使第三人得之者，亦同。
前二項之未遂犯罰之。


司法院資訊處製作；財團法人民間司法改革基金會備份。
